【裁判字號】    95,上訴,627
【裁判日期】    950427
【裁判案由】    偽造文書
【裁判全文】
臺灣高等法院刑事判決                 95年度上訴字第627號
上  訴  人
即  被  告  丙○○
上列上訴人因偽造文書等案件，不服台灣板橋地方法院九十四年
度訴字第二二一三號，中華民國九十五年一月九日第一審判決（
起訴案號：台灣板橋地方法院檢察署九十四年度核退字第三六六
號），提起上訴，本院判決如下：
    主  文
上訴駁回。
    事  實
一、丙○○前曾於民國八十四年間因竊盜案件，經台灣士林地方
    法院判處有期徒刑三月，緩刑三年確定，嗣經撤銷緩刑，於
    八十九年一月二日執行完畢；復於九十三年間因偽造文書案
    件，經台灣台中地方法院判處有期徒刑六月，如易科罰金以
    三百元折算一日確定，於九十四年二月二十二日易科罰金執
    行完畢（僅八十四年間之犯罪在本案構成累犯）。詎丙○○
    猶不知悛悔，於(一)九十二年七月間（起訴書誤載為九十一年
    九月間），為躲避債權人，在高雄市博愛區某處，撥打跳蚤
    雜誌上登載之電話，與真實年籍姓名不詳之成年男子聯絡購
    買偽造證件事宜，丙○○即與該名成年男子共同基於偽造特
    種文書及偽造公印文之概括犯意聯絡，由丙○○先後三次提
    供其本人之照片各一張，約定以每枚國民身分證新台幣（下
    同）二萬元之代價，貨到付款之方式，先後向該名成年男子
    購買三枚偽造之國民身分證。嗣上開成年男子即持丙○○所
    提供之照片，在不詳時地，在蓋有偽造之「內政部印」公印
    文之空白國民身分證上，黏貼丙○○之照片，分別填寫己○○、丁○○（起訴書誤載為廖永泰）、徐治煒之姓名、年籍
    、住址等資料，並於照片騎縫處加蓋偽造之「台灣省台中市
    政府」（己○○、徐治煒部分）、台北市政府（丁○○部分
    ）鋼印文，而先後偽造己○○、丁○○、徐治煒名義之國民
    身分證各一枚，嗣並交由不知情之快遞人員將上開偽造之國
    民身分證分別交付予丙○○，以上所為足以生損害於己○○
    、丁○○、徐治煒本人及戶政機關對於國民身分證管理之正
    確性。(二)丙○○嗣後又因有使用行動電話及網際網路之需求
    ，竟另行起意，基於行使偽造私文書之概括犯意，先於九十
    二年八月二日（起訴書誤載為九十一年），在中華電信股份
    有限公司（以下簡稱中華電信公司）台灣南區電信分公司高
    雄營運處林森服務中心，持其侵占所得前於九十一年六月二
    十五日所拾獲甲○○遭竊之國民身分證（所涉侵占離本人持
    有之物罪嫌，因已逾追訴權時效，業經蒞庭檢察官刪除該部
    分起訴事實），冒稱係甲○○本人，申辦承租ＡＤＳＬ網路
    服務，由丙○○偽造「甲○○」名義填寫屬私文書性質之中
    華電信ＡＤＳＬ租用及異動申請書，並在該申請書上偽簽「
    甲○○」之署名，及出示前開國民身分證供影印存底，持交
    不知情之中華電信公司承辦人員，以供行使之用，足以生損
    害於甲○○及中華電信公司。(三)復承同前之犯意，於九十二
    年八月二十六日（起訴書誤載為九十二年九、十月間），至
    高雄市○○○路二四八號上新通信行，持其所偽造之「徐治
    煒」國民身分證，冒稱係徐治煒本人，向和信電訊股份有限
    公司（下簡稱和信電訊公司）申辦0000000000號
    行動電話門號，由丙○○偽造「徐治煒」名義填寫屬私文書
    性質之和信電訊公司行動電話服務申請書，並在該申請書上
    偽簽「徐治煒」之署名，及出示前開偽造之「徐治煒」國民
    身分證供影印存底，持交不知情之上新通訊行承辦人員，以
    供行使之用，足以生損害於徐治煒、上新通訊行及和信電訊
    公司。（四）嗣於九十三年八月二十一日零時三十分許，在
    台北縣板橋市○○路一○三巷十六號租屋處，丙○○接受台
    北縣政府警察局海山分局新海派出所員警盤查時，因其另案
    遭通緝恐為警查獲，即出示前開偽造之「徐治煒」（原審誤
    載為乙○○）之國民身分證供員警盤查而行使之，惟為警識
    破而當場查獲，其後警方經其同意，在前開處所執行搜索，
    另並扣得前開偽造之「丁○○」、「己○○」國民身分證各
    一張、其所拾獲之甲○○國民身分證、汽車駕駛執照、機車
    駕駛執照各一張及戊○○國民身分證一張（甲○○、戊○○
    之前開證件業已發還證件所有人）。
二、案經台北縣政府警察局海山分局報告台灣板橋地方法院檢察
    署檢察官偵查起訴。
    理  由
一、上揭犯罪事實，迭遽上訴人即被告丙○○於警詢、偵查、原
    審及本院審理時坦承不諱（詳九十三年度偵字第一三五八三
    號卷第四至五頁；九十四年度核退偵字第三六六號卷第二三
    至二五頁、第四六至四七頁、第五五至五六頁；原審卷第三
    三至三六頁、第五○頁、第五六至六○頁），與證人己○○
    、徐治煒、甲○○等人於警詢中指述、證人丁○○於偵查中
    之證述相符（詳九十四年度核退偵字第三六六號第四至九頁
    、第五五頁），並有貼有被告照片而偽造完成之「己○○」
    、「丁○○」、「徐治煒」國民身分證扣案可證。再貼有被
    告本人照片之「己○○」、「丁○○」、「徐治煒」之國民
    身分證，經送請內政部刑事警察局鑑定結果，認上開國民身
    分證上「內政部印」、底紋圖案及印刷字跡均與樣張不相符
    ，判係為偽造，有內政部刑事警察局鑑驗通知書一紙附卷可
    參（見原審卷第十七至二十頁），此外，復有贓物認領保管
    單、中華電信公司臺灣南區電信分公司高雄營運處函暨中華
    電信ＡＤＳＬ租用及異動申請書、和信電訊公司函暨行動電
    話服務申請書各一紙附卷可稽（見九十四年度核退字第三六
    六號卷第十二頁、第六二至六八頁）。足認被告前揭自白與
    事實相符，堪予採信。又被告上揭行為，分別足以生損害於
    己○○、丁○○、徐治煒本人及戶政機關對於國民身分證管
    理之正確性，及甲○○、中華電信公司、上新通訊行、和信
    電訊公司。本件事證明確，被告前開犯行洵堪認定，自應依
    法論科。
二、按偽造國民身分證並偽造「內政部」公印、「臺北市政府」
    及「臺灣省臺中市政府」鋼印加蓋其上者，依司法院院解字
    第三○二○號解釋及司法院大法官解釋第八十二號，應成立
    刑法第二百十二條及第二百十八條第一項之罪，並依同法第
    五十五條從一重處斷。被告將其照片交由不詳姓名年籍之成
    年之男子分別偽造「己○○」、「丁○○」、「徐治煒」國
    民身分證（含其上偽造之「內政部印」公印文各一枚、「臺
    北市政府」鋼印一枚【丁○○部分】及「臺灣省臺中市政府
    」鋼印各一枚【己○○、徐治煒部分】），並進而行使偽造
    之「徐治煒」國民身分證，自足以生損害於己○○、丁○○
    、徐治煒本人及戶政機關對於國民身分證管理之正確性。核
    被告所為，係犯刑法第二百十六條、第二百十二條之行使偽
    造國民身分證罪、第二百十八條之偽造公印文罪；又查被告
    在中華電信ＡＤＳＬ租用及異動申請書上冒簽「甲○○」之
    署名，並持交中華電信公司以供行使之用，復在和信電訊公
    司行動電話服務申請書冒簽「徐治煒」之署名，及行使前開
    偽造之「徐治煒」國民身分證，並持交上新通訊行之承辦人
    員以供行使之用，以上所為分別足以生損害於甲○○、徐治
    煒、中華電信公司、上新通訊行及和信電訊公司，核係犯刑
    法第二百十六條、第二百十條之行使偽造私文書罪及第二百
    十六條、第二百十二條之行使偽造國民身分證罪。被告偽造
    國民身分證後進而行使，偽造之低度行為應為行使之高度行
    為所吸收，不另論罪；又其偽造署押之行為為偽造私文書之
    部分行為，而偽造私文書復持以行使，偽造之低度行為應為
    行使之高度行為所吸收，亦均不另論罪。再被告與真實姓名
    年籍不詳之成年男子間，就偽造公印文及偽造國民身分證之
    犯行間，有犯意聯絡及行為分擔，均為共同正犯。又被告先
    後三次偽造公印文之犯行及先後二次行使偽造私文書犯行，
    均各時間緊接、方法相同，觸犯構成要件相同之罪名，顯係
    基於概括犯意為之，應各依連續犯規定論以一罪，並各加重
    其刑。復查，被告所犯行使偽造國民身分證及偽造公印文二
    罪間，有方法結果之牽連關係，應依刑法第五十五條規定從
    一重之偽造公印文罪處斷；再被告所犯行使偽造私文書罪、
    行使偽造國民身分證間，有方法結果之牽連關係，應從一重
    之行使偽造私文書罪論處。又被告所犯偽造國民身分證上「
    內政部印」公印文之犯行部分，雖未據公訴人起訴，然因與
    已起訴之行使偽造國民身分證部分有牽連犯之裁判上一罪關
    係，為起訴效力所及，本院自得併予審理；另起訴書所犯法
    條贅引刑法第三百四十九條第二項故買贓物罪嫌，自應刪除
    ，附此敘明。又查，被告在原審審理時供稱：伊購買偽造國
    民身分證係為躲避債主，並沒有想要以該證件去申請行動電
    話，拾獲證件時也沒有想要以之去申請網路服務，後來是因
    為有需要，才會以上開證件去申請行動電話及網路服務等語
    （見原審卷第五八頁），是依被告供述其偽造國民身分證之
    目的既非係為申請行動電話或網路服務之用，則被告在為偽
    造公印文行為時，其主觀上既未將行使偽造私文書行為包含
    在其實行犯罪之意思之中，二者間顯難認定具有不可分之關
    係，是自不具有牽連犯之關係，而應依數罪併罰之規定分論
    併罰。從而，被告所犯前開二罪間，自屬犯意各別，應予分
    論併罰，是公訴人認被告所犯數罪間均具有牽連犯之關係，
    容有誤會，附此敘明。末查，被告前曾於八十四年間因竊盜
    案件，經臺灣士林地方法院判處有期徒刑三月，緩刑三年確
    定，嗣經撤銷緩刑，於八十九年一月二日執行完畢，有臺灣
    高等法院被告前案紀錄表一份在卷足憑（見本院卷第十五至
    十七頁），其於受有期徒刑執行完畢後，五年以內再犯本件
    有期徒刑以上之二罪，均為累犯，應均依法遞予加重其刑。
三、原審以被告罪證明確，適用上揭規定，並審酌被告犯罪之動
    機、手段、方法、素行，及偽造國民身分證及前開私文書，
    對他人及公眾所造成之危害甚鉅，並斟酌其犯後尚能坦承犯
    行，犯後態度良好等一切情狀，分別量處有期徒刑五月、七
    月，並定應執行有期徒刑十月，且諭知扣案之偽造「己○○
    」、「丁○○」、「徐治煒」國民身分證各一枚，係被告所
    有，供其犯罪所用之物，應依刑法第三十八條第一項第二款
    之規定宣告沒收，又上開三枚國民身分證既已沒收，其上黏
    貼之被告照片各一張、偽造之「內政部印」公印文各一枚、
    「臺北市政府」鋼印一枚（丁○○部分）及「臺灣省臺中市
    政府」鋼印各一枚（己○○、徐治煒部分），既均附隨在內
    ，自毋庸另為沒收之諭知。再中華電信ＡＤＳＬ租用及異動
    申請書上偽造之「甲○○」署名一枚，及在和信電訊公司行
    動電話服務申請書偽造之「徐治煒」署名一枚，俱屬署押之
    性質，依刑法第二百十九條規定，不論屬於犯人與否，均依
    法宣告沒收之。核原審認事用法，並無不合，量刑亦屬允當
    。被告上訴指摘原審量刑太重云云，為無理由，應予駁回。
四、至公訴意旨雖另認：被告意圖為自己不法所有，於九十一年
    六月二十五日十二時三十分許，在臺中市○○路○段二八八
    號旁，拾獲甲○○所有之國民身分證、汽車駕駛執照、機車
    駕駛執照各一張、戊○○國民身分證、汽車駕駛執照各一張
    後，即將前揭證件侵占入己。復於九十二年五月六日，冒充
    戊○○之名義，以網路下單方式，向中華電信公司租用市內
    電話服務，並偽簽「戊○○」之署押一枚於市內電話業務申
    請書，足生損害於戊○○及中華電信公司。因認被告該部分
    另涉有刑法第三百三十七條侵占遺失物罪嫌，及刑法第二百
    十六條、第二百十條之行使偽造私文書罪嫌。然查，被告所
    涉侵占遺失物罪嫌，因均已逾追訴權時效，此部分起訴事實
    業經蒞庭檢察官予以刪除更正，另因關於被告所侵占之戊○○證件應僅有國民身分證一紙，檢察官贅引汽車駕駛執照一
    紙，並因之誤認以戊○○汽車駕駛執照申請市內電話，並偽
    填申請書者，亦係被告所為，然此部分起訴事實亦經檢察官
    於原審予以刪除更正。從而，本院自無庸審酌該部分起訴事
    實，附此敘明。
據上論斷，應依刑事訴訟法第三百六十八條，判決如主文。
本案經檢察官呂文忠到庭執行職務。
中    華    民    國    95    年    4    月      27    日
                  刑事第十九庭  審判長法  官  林堭儀
                                      法  官  蔡明宏
                                      法  官  陳憲裕
以上正本證明與原本無異。
如不服本判決，應於收受送達後十日內向本院提出上訴書狀，其
未敘述上訴之理由者並得於提起上訴後十日內向本院補提理由書
（均須按他造當事人之人數附繕本）。
                                      書記官  劉育妃
中    華    民    國    95    年    5    月      1    日
附錄：本案論罪科刑法條全文
刑法第二百十條：
偽造、變造私文書，足以生損害於公眾或他人者，處 5 年以下有
期徒刑。
刑法第二百十二條：
偽造、變造護照、旅券、免許證、特許證及關於品行、能力服務
或其他相類之證書、介紹書，足以生損害於公眾或他人者，處1
年以下有期徒刑、拘役或300元以下罰金。
刑法第二百十六條：
行使第 210 條至第 215 條之文書者，依偽造、變造文書或登載
不實事項或使登載不實事項之規定處斷。
刑法第二百十八條：
偽造公印或公印文者，處 5 年以下有期徒刑。
盜用公印或公印文足以生損害於公眾或他人者，亦同。


司法院資訊處製作；財團法人民間司法改革基金會備份。
